【裁判字號】    97,交聲,3073
【裁判日期】    971208
【裁判案由】    聲明異議
【裁判全文】
臺灣臺中地方法院交通事件裁定        97年度交聲字第3073號
原處分機關  交通部公路總局台中區監理所台中市監理站
異  議  人
即受處分人  甲○○
上列異議人即受處分人因違反道路交通管理處罰條例案件，對於
交通部公路總局台中區監理所台中市監理站民國97年10月30日所
為之裁決（裁監稽違字第裁61-HD0000000號違反道路交通管理事
件裁決書），聲明異議，本院裁定如下：
    主    文
異議駁回。
    理    由
一、原處分機關略以：異議人即受處分人甲○○（下稱受處分人
    ）騎乘NVM-620號重機車，於97年9月18日16時50分許，在台
    中縣太平市○○號道路與新平路2段交岔路口處，因有「未
    依規定二段式左轉」之違規（由特二道路左轉新平路2段）
    ，為台中縣警察局太平分局新平派出所以中縣警交字第HD00
    00000號舉發違反道路交通管理事件通知單舉發。舉發單通
    知聯由警方交付。受處分人於97年9月25日提出申訴，經舉
    發機關於97年10月13日以中縣太警交字第0970015937號函復
    本案陳情內容欠缺具體免罰事由，仍請依法裁罰，本站於97
    年10月30日製發裁監稽違字第裁61-HD0000000號違反道路交
    通管理事件裁決書，依違反道路交通管理處罰條例第48條第
    1項第2款規定，裁處罰鍰新台幣六百元，並記違規點數一點
    ，受處分人同日至站簽收裁決書，並遞狀聲明異議等語。
二、受處分人則以：該交岔路口並無所謂標線，也就是待轉區，
    駕駛人要在何處待轉，如未劃置待轉區也要待轉，是否只要
    待轉即可，並無規定在何處待轉，果是如此，是否代表也可
    在路中央待轉，如此時遭後面車輛追撞發生意外，誰該負責
    ，是否與貴處所回復「為維護用路人行車安全及預防交通事
    故發生之虞，員警本於職權依規定舉發」相違背。另該交岔
    路口雖有二段式左轉標誌，但該標誌於行道樹之間，並不明
    顯，請問機車在一定速度行駛時，能清楚看見該標誌者能有
    幾人。罰鍰事小，但該標誌不明顯，路口又未劃置待轉區，
    是否會讓民眾連想到是在引誘路人違規，是否為交通單位為
    罰單業績設下之陷阱等語，聲明異議。
三、按汽車駕駛人轉彎時，有不依標誌、標線、號誌指示者，處
    新台幣六百元以上一千八百元以下罰鍰，道路交通管理處罰
    條例第48條第1項第2款定有明文。又汽車駕駛人有48條之情
    形者，除依原條款處罰鍰外，並予記違規點數一點，道路交
    通管理處罰條例第63條第1項第1款亦有明定。
四、查本件受處分人騎乘NVM-620號重機車，於97年9月18日16時
    50分許，沿台中縣太平市○○號道路行駛，駛至特二號道路
    與新平路2段交岔路口處左轉彎時，因未二段式左轉彎，為
    台中縣警察局太平分局新平派出所警員當場舉發等情，有台
    中縣警察局97年9月18日中縣警交字第HD0000000號舉發違反
    道路交通管理事件通知單影本及違規地點照片在卷可稽，且
    為受處分人所不爭執，堪信為真實。又本件違規地點之台中
    縣太平市○○號道路與新平路交岔路口前約二十公尺處，確
    有設置明顯之「機慢車二段左轉」標誌，亦有台中縣警察局
    太平分局97年11月19日中縣太警交字第0970018576號函附標
    誌設置照片在卷足憑，被告聲明異議狀所附照片，顯示該標
    誌之部分為路樹遮掩，係因其拍照位置近接路邊所致，其拍
    照位置有違一般機慢車行駛之路線，復與卷附受處分人違規
    地點照片及上揭台中縣警察局太平分局函送照片皆可見明顯
    之「機慢車二段左轉」標誌不符，尚難作為有利受處分人之
    認定。況由上揭台中縣警察局太平分局函送之照片亦可知，
    受處分人行向之特二號道路交岔路口之前，仍設有待轉區○
    ○○○路2段之機慢車左轉特二號道路使用，則受處人騎乘
    重機車至該交岔路口欲左轉新平路2段時，實不可能不知該
    處須二段左轉。另依上揭台中縣警察局太平分局函載，台中
    縣太平市○○路○段路口，雖因台灣電力公司挖掘道路埋設
    地下管線施工完峻後，未將原先設置之待轉區標線復原，致
    待轉區標線空白，已請施工單位儘速改善，惟依道路交通規
    則第90條規定，駕駛人駕駛汽車（依同規則第3條規定機車
    屬於汽車之一種），應遵守道路交通標誌、標線、號誌之指
    示，標誌、標線、號誌有一即可，並無須三者俱備。本件違
    規地點前約二十公尺處，既已設有明顯之「機慢車二段左轉
    」標誌，受處分自應遵行，不因有無劃定待轉區而異同，至
    於原劃定待轉區因台灣電力公司挖掘道路埋設地下管線施工
    完峻後，未將之復原，致待轉區標線空白，受處分人自應按
    一般行車常規，駛至新平路2段路口處之人行穿越道後面待
    轉，乃屬當然。從而原處分機關依原舉發機關舉發之違規事
    實，依道路交通管理處罰條例第48條第1項第2款、第63條第
    1項第1款之規定，裁處受處分人罰鍰新台幣六百元及記違規
    點數一點，並無不合，本件受處分人聲明異議為無理由，應
    予駁回。
四、據上論斷，應依道路交通管理處罰條例第87條、道路交通案
    件處理辦法第19條，裁定如主文。
中    華    民    國    97    年    12    月    8     日
                  交通法庭    法  官  鍾堯航
上正本證明與原本無異。
如不服本裁定應於送達後五日內向本院提出抗告狀。
                              書記官  吳淑願
中    華    民    國    97    年    12    月    8     日


司法院資訊處製作；財團法人民間司法改革基金會備份。
